臺灣嘉義地方法院刑事判決　　　　　　　 96年度訴字第423號
公　訴　人　臺灣嘉義地方法院檢察署檢察官
被　　　告　甲○○
選任辯護人　嚴庚辰律師
　　　　　　陳國瑞律師
上列被告因妨害自由等案件，經檢察官提起公訴（96年度偵字第
2941號），被告於本院行準備程序時就犯罪事實為有罪之陳述，
經合議庭裁定適用簡式審判程序，判決如下：
    主  文
甲○○共同犯恐嚇取財罪，累犯，處有期徒刑壹年貳月。又犯恐
嚇危害安全罪，累犯，處有期徒刑陸月。應執行有期徒刑壹年陸
月。
    事  實
一、甲○○前於民國92年間因竊盜案件，經臺灣雲林地方法院於
    92年7月27日以92年度易字第259號判決判處有期徒刑6 月確
    定，並於92年9 月16日易科罰金執行完畢。詎猶不知悔改，
    而為下列犯行：(一)甲○○因其女友沈芳儀與乙○○前有感
    情及財務糾紛，而心生不滿，復覬覦乙○○因配偶周秀津過
    世後，領有慈善團體新臺幣（下同）96萬元之捐助，竟與姓
    名、年籍不詳之成年男子4 人基於妨害自由、傷害及意圖為
    自己不法所有之恐嚇取財等犯意聯絡，於94年11月16日上午
    9時許，先夥同其中姓名、年籍不詳之成年男子3人，分乘甲
    ○○所有之車牌號碼1357-LU 號紅色自小客車及另一車號不
    詳之黑色喜美自用小客車，前往乙○○與同居女友鄭凱云位
    於嘉義市○○路與蘭州四街口之「雙子星大樓」居處門口，
    4人分持鐵棍各1支，要求乙○○坐上1357-LU 號自用小客車
    後座，且對乙○○稱：若不從即會毆打乙○○等語，使乙○
    ○心生恐懼，即主動坐上甲○○所駕駛之1357-LU 號紅色自
    小客車後座中間，由其中2 名姓名、年籍不詳之成年男子分
    坐乙○○兩側，各以手壓制住乙○○腿部，以此方法剝奪乙
    ○○行動自由，另1 名男子則自行駕駛上開黑色喜美自用小
    客車，一同出發至嘉義市○○路○ 段與新民路交叉路口處，
    甲○○復打電話要求第4 名姓名、年籍不詳之成年男子與渠
    等會合，該名男子駕駛車號不詳之黑色鈴木自用小客車到達
    後，即將上開車輛停放路旁，並坐上甲○○駕駛之1357-LU
    號紅色自小客車副駕駛座，甲○○即與上開4 名姓名、年籍
    不詳之成年男子共同以上開方法於同日上午10時許，將乙○
    ○強押至曾文水庫，並將上開車輛停放於曾文水庫旁之產業
    道路，喝令乙○○下車，由甲○○帶路，另4 名男子圍在乙
    ○○前後行進，將乙○○強押至不詳地點之山區草叢，甲○
    ○與其中3名男子即以徒手方式，另1名男子則撿拾草叢中之
    竹棍1 支，共同毆打乙○○，致乙○○因此受有頭部（軟頂
    部）挫傷、皮下剝脫、腫、額部挫傷、皮下腫、腹部挫傷皮
    下瘀血、背部挫傷皮下紅瘀3 處、左大腿部挫傷皮下紅瘀、
    左下腿部挫傷皮下剝脫、唇部挫傷皮下瘀血等傷害；甲○○
    復持預藏之空白本票10張及空白借據1 張，嚇令乙○○簽發
    借款金額為50萬元之借據1紙及票面金額為5萬元之本票10紙
    ，並交由甲○○收執，再將乙○○載回嘉義市；乙○○返抵
    上開居所後，即赴行政院衛生署嘉義醫院驗傷診療，並於翌
    日即94年11月17日前往嘉義市警察局第一分局八掌派出所報
    案並製作筆錄。(二)甲○○復於95年10月1日下午5時許，持
    上開本票與借據，帶同不知情之友人李垣至乙○○嘉義縣
    水上鄉溪鴿寮31號之祖厝要債，甲○○並以：不還錢就押人
    等語恐嚇乙○○，使乙○○心生恐懼。嗣因乙○○不堪其擾
    ，復求助無門，於95年10月2 日向臺灣嘉義地方法院檢察署
    提出告訴，始悉上情。
二、案經乙○○訴由臺灣嘉義地方法院檢察署檢察官偵查起訴。
    理  由
一、本件被告所涉犯者非死刑、無期徒刑、最輕本刑3 年以上有
    期徒刑之罪或高等法院管轄第一審案件。本院行準備程序時
    ，被告就被訴事實為有罪之陳述，經告知簡式審判程序之旨
    ，並聽取檢察官、被告及辯護人之意見後，本院爰依刑事訴
    訟法第273條之1第1 項裁定由受命法官獨任進行簡式審判程
    序。故本件簡式審判程序之證據調查，依刑事訴訟法第273
    條之2規定，不受同法第159條第1項、第161條之2、第161條
    之3、第163條之1 及第164條至第170條規定之限制，合先敘
    明。
二、上揭犯罪事實，業據被告於本院審理中坦承不諱，且有告訴
    人乙○○之指訴與偵查中之證述、證人鄭凱云及李垣於偵
    查中之證述（見95年度他字第1990號卷第21至28頁），以及
    行政院衛生署嘉義醫院診斷證明書影本（見95年度交查字第
    1262號卷第10頁）、乙○○94年11月17日警詢筆錄（見同上
    卷第7至9頁）各1份在卷可佐，堪認被告之自白與事實相符
    ，本件事證明確，應予依法論科。
三、論罪科刑之法律適用：
(一)查被告94年11月16日之行為後，刑法業於94年2月2日修正公
    佈，並自95年7月1日施行。按行為後法律有變更者，適用行
    為時之法律，但行為後之法律有利於行為人者，適用最有利
    於行為人之法律，刑法第2條第1項定有明文；上開條文係規
    範行為後法律變更所生新舊法律比較適用之準據法，是刑法
    第2 條本身雖經修正，但無比較新舊法之問題，應逕適用裁
    判時之刑法第2 條規定以決定應適用之刑罰法律。次按法律
    變更之比較適用，應就罪刑有關之共犯、未遂犯、想像競合
    犯、牽連犯、連續犯、結合犯，以及累犯加重、自首減輕暨
    其他法定加減（如身份加減）與加減例等一切情形，綜其全
    部罪刑之結果而為比較；且就比較之結果，須為整體之適用
    ，不能割裂分別適用各該有利於行為人之法律，此即法律變
    更之比較適用所應遵守之「罪刑綜合比較原則」及「擇用整
    體性原則」（最高法院24年上字第4634號判例、同院27年上
    字第2615號判例、最高法院95年第8 次刑事庭會議決議參照
    ）。茲就與本件相關之新舊法比較說明如下：
 1、被告行為後，刑法第55條後段牽連犯之規定，業經修正刪除
    ，此刪除雖非犯罪構成要件之變更，但顯已影響刑罰之法律
    效果，而修正後之刑法，既無牽連犯得論以裁判上一罪之情
    形，所犯之數罪，應按其具體情形而可能論以數罪併罰，是
    比較新舊法結果，應以被告行為時之法律，即依修正前刑法
    第55條後段論以牽連犯，較有利於被告。
 2、關於罰金刑部分，修正前刑法第33條第5款規定：「罰金：1
    元（銀元）以上。」，依現行法規所定貨幣單位折算新臺幣
    條例規定，以銀元1元折算新臺幣3元。而修正後刑法第33條
    第5 款則規定：「罰金：新臺幣1000元以上，以百元計算之
    。」從而，修正後刑法第33條第5 款所定罰金刑最低數額，
    較之修正前提高，修正後之規定並未較有利於於被告。
 3、經綜合前述各項比較結果，應一體適用被告行為時即修正前
    刑法之相關規定。
 4、又被告前因竊盜案件，經判處有期徒刑6月確定，於92年9月
    16日易科罰金執行完畢，有其臺灣高等法院被告前案紀錄表
    附卷可按；其於徒刑執行完畢後5 年以內，「故意」再犯本
    件法定刑為有期徒刑以上之罪，依修正前、後刑法第47條之
    規定，均符合累犯之要件，刑罰權規範狀態並無利或不利之
    變更，不生新舊法比較問題，自應適用現行刑法第47條第1
    項規定，論以累犯，加重其刑。
(二)是核被告於94年11月16日所為，係犯刑法第302條第1項之妨
    害自由及第346條第1項之恐嚇取財罪；被告與上開4 名姓名
    、年籍不詳之成年男子，就妨害自由及恐嚇取財行為，有犯
    意聯絡與行為分擔，均為共同正犯；另被告所犯上開妨害自
    由及恐嚇取財罪間，有方法、結果之牽連關係，應依修正前
    刑法第55條後段牽連犯之規定，從一重之恐嚇取財罪處斷。
    被告於95年10月1日所為，則係犯刑法第305條之恐嚇危害安
    全罪。其先後所犯恐嚇取財罪及恐嚇危害安全罪，犯意各別
    ，行為互殊，應予分論併罰。再被告前因竊盜案件，經臺灣
    雲林地方法院於92年7月27日以92年度易字第259號判決判處
    有期徒刑6月確定，並於92年9月16日易科罰金執行完畢，有
    其臺灣高等法院被告前案紀錄表1 份在卷可憑，其於徒刑執
    行完畢後，5年以內再犯本件法定刑為有期徒刑以上之2罪，
    均為累犯，各應依刑法第47條第1 項規定加重其刑。爰審酌
    被告高中肄業之智識程度，不思以正途解決債務糾紛，竟暴
    力相向、妨害告訴人自由，致其身、心受有嚴重損害，惟被
    告於本院審理中坦承犯行，並與告訴人達成和解，已見悔悟
    之意等一切情狀，並參酌被告及辯護人於本院審理中與公訴
    人就量刑協商後，表明願接受2罪判處應執行有期徒刑1年6
    月之刑度（見本院卷第50至51頁、第63頁），各量處如主文
    所示之刑，並定其應執行之刑，以示懲儆。
四、公訴意旨另認：被告94年11月16日之犯行亦構成刑法第277
    條第1項之傷害罪，惟此部分依同法第287條，需告訴乃論；
    茲因被告已於本院審理中與告訴人乙○○達成和解，乙○○
    並具狀撤回告訴（見本院卷第24至27頁），依刑事訴訟法第
    303 條之規定，本應諭知不受理之判決，惟公訴意旨既認此
    部分與前開本院認定有罪之恐嚇取財部分，依修正前刑法第
    55條後段之規定，具有牽連犯之裁判上一罪關係，爰不另為
    公訴不受理之諭知。又未扣案之鐵棍4支、竹棍1支，雖為供
    被告等本件犯罪所用之物，但無證據證明係被告所有，爰不
    予宣告沒收，附此敘明。
據上論斷，應依刑事訴訟法第273條之1第1項、第299條第1 項前
段，刑法第2條第1項前段、第305條、第346條第1 項、第28條、
第47條第1項、第55條後段（修正前）、第51條第5款，判決如主
文。
本案經檢察官陳志川到庭執行職務。
中　　華　　民　　國　　96　　年　　6 　　月　　25　　日
                    刑事第三庭 法　官　陳  蒨  儀
上列正本證明與原本無異。
如不服本判決，應於判決送達後10日內向本院提出上訴狀（應附
繕本）。告訴人或被害人如對於本判決不服者，應具備理由請求
檢察官上訴，其上訴期間之計算係以檢察官收受判決正本之日期
為準。
中　　華　　民　　國　　96　　年　　6 　　月　　25　　日
                               書記官  楊  國  色
附錄本判決論罪法條：
刑法第305條：
以加害生命、身體、自由、名譽、財產之事，恐嚇他人致生危害
於安全者，處2年以下有期徒刑、拘役或3百元以下罰金。
刑法第346條第1項：
意圖為自己或第三人不法之所有，以恐嚇使人將本人或第三人之
物交付者，處6月以上5年以下有期徒刑，得併科1 千元以下罰金
。
